臺灣臺北地方法院刑事判決
111年度審交易字第300號
公  訴  人  臺灣臺北地方檢察署檢察官
被      告  李曉熙


上列被告因過失傷害案件，經檢察官提起公訴（111年度偵字第7
594號），本院判決如下：
    主  文
李曉熙無罪。
    理  由
一、公訴意旨略以：被告李曉熙為首都客運股份有限公司之駕駛
    （下稱首都客運公司），於民國110年10月31日下午5時20分
    許，駕駛車牌號碼000000號營業用大客車，搭載廖美惠沿臺
    北市大安區信義路3段由東往西方向行駛，途經信義路3段與
    建國南路2段交叉路口時，本應注意行駛過程中需維護公車
    上乘客之安全與乘客上車至入座期間必須平穩駕駛，不得有
    猛然起步或緊急煞車之情形，而依當時情形並無不能注意之
    情事，竟於廖美惠上車後疏未提醒廖美惠抓穩扶手，且於廖
    美惠上車後尚未入座之際即貿然緊急煞車，致廖美惠重心不
    穩而跌倒，並受有腦震盪及頸椎韌帶扭傷之初期照護等傷害
    。因認被告所為，涉犯刑法第284條前段之過失傷害罪嫌等
    語。
二、按犯罪事實應依證據認定之，無證據不得認定犯罪事實；又
    不能證明被告犯罪者，即應諭知無罪之判決，刑事訴訟法第
    154條第2項、第301條第1項分別定有明文。刑事訴訟上證明
    之資料，無論其為直接或間接證據，均須達於通常一般之人
    均不致有所懷疑，而得確信其為真實之程度，始得據為有罪
    之認定，若其關於被告是否犯罪之證明未能達此程度，而有
    合理懷疑之存在，致使無從形成有罪之確信，根據「罪證有
    疑，利於被告」之證據法則，即不得遽為不利被告之認定；
    其以情況證據（即間接證據）斷罪時，尤須基於該證據在直
    接關係上所可證明之他項情況事實，本乎推理作用足以確證
    被告有罪，方為合法，不得徒憑主觀上之推想，將一般經驗
    上有利被告之其他合理情況逕予排除（最高法院76年台上字
    第4986號、32年上字第67號判例意旨參照）。且刑事訴訟法
    上所謂認定被告犯罪事實之證據，係指足以認定被告確有犯
    罪行為之積極證據而言，苟積極證據不足為不利於被告事實
    之認定時，即應為有利於被告之認定，更不必有何有利之證
    據（最高法院30年上字第816號判例意旨參照）。　　
三、公訴人認被告李曉熙（下稱被告）涉犯過失傷害罪嫌，係以
    ：被告之供述、告訴人廖美惠之指述，及臺北市立聯合醫院
    （仁愛醫院）診斷證明書、車牌號碼000000號營業用大客車
    內行車紀錄器檔案、首都客運股份有限公司111年6月8日稽
    字第1110693號函附臺北市公共運輸處111年2月14日、6月7
    日北市運稽字第1113000976、1113004135號函、首都客運股
    份有限公司111年2月17日稽字第1110203號函、公車內裝置
    行車紀錄器翻拍照片、業者回覆內容等資料為據。
四、訊據被告固坦認其於本案事發時任職於首都客運股份有限公
    司，擔任司機乙職，並於上述時、地駕駛前開車號公車，臺
    北市大安區信義路三段由西往東方向行駛公車專用道，行經
    臺北市信義路至建國南路口橋下前車站處搭載告訴人，行駛
    至建國南路（橋下）因路口號誌轉換成紅燈而停車，此際在
    公車內尚未坐下之告訴人因而跌倒等情不諱，但否認有何過
    失傷害犯行，辯稱：告訴人從後門上車後，有走到前方駕駛
    座位處刷卡（或投幣），之後被告往後面方向走過程中跌倒
    ，但車輛均正常行駛中，沒有超速，也沒有緊急煞車，事後
    看車內行車紀錄器有看到告訴人往到前方刷卡時，手有扶著
    欄杆，但告訴人往後方走跌倒時，告訴人並沒有扶欄杆或抓
    著手把，行走方向又與車行方向相反才會跌倒，我駕車並無
    過失等語。
五、經查：
（一）被告任職於首都客運股份有限公司，擔任公車司機，於11
      0年10月31日駕駛車號000-00營業用大公車，沿臺北市大
      安區信義路3段由東往西方向行駛，告訴人即乘客廖美惠
      於同日下午5時許，在大安森林公園、建國南路附近公車
      站處，從後門處上車，上車後往前走至司機駕駛處刷卡感
      應，之後往車內後方走，被告則繼續往前行駛，於是日5
      時21分許，行駛至建國南路橋下段，因號誌變換紅燈而停
      車時，告訴人於公車內跌倒，因此受有腦震盪及頸椎韌帶
      扭傷之初期照護之傷害等情，為被告所是認（他字偵查卷
      第42頁），核與告訴人廖美惠指述大致相符（他字偵查卷
      第31至32頁），復有臺北市政府警察局大安分局交通分隊
      出具道路交通事故現場圖、交通事故補充資料表、談話紀
      錄表、調查報告表（一）（二），及臺北市立聯合醫院（
      仁愛院區）診斷證明書在卷可按（偵字偵查卷第31至36頁
      ，他字偵查卷第9頁），上情堪以認定。
（二）查證人即告訴人廖美惠於偵查中雖稱：我上車後，還沒站
      穩，司機就緊急煞車，我就跌倒撞到頭等語（他字偵查卷
      第31頁），然據證人即臺北市公共運輸處擔任記事之陳尹
      榕證稱：我在臺北市公共運輸處擔任記事，負責處理申訴
      案，我負責本件首都客運公司與乘客廖美惠間之申訴案件
      ，處理方式室將乘客投訴內容傳給首都客運公司，請首都
      客運公司回覆並提供車輛行車紀錄器影像，待首都客運公
      司回覆傳送影像後，我就下載行車紀錄器影像並檢視，影
      像中有拍攝公車內、外影像，我看到司機駕駛行駛在信義
      路往101方向行駛，經過大安森林公園路口時，剛好號誌
      正在轉換，司機並沒有減速直接通過，司機到下一個路口
      即建國南路高架橋底下路段，因號誌已經轉換成紅燈，司
      機即煞停，此時公車內乘客（即告訴人）跌倒，僅有告訴
      人跌倒，其餘乘客並沒有跌倒，從影像並無法判斷車輛車
      速，並可見告訴人在走動，跌倒時因移動並沒有抓握欄杆
      或扶手等語（見本院卷第54至57頁），且有證人陳尹榕提
      出臺北市政府單一陳情案件單、臺北市公共運輸處單一陳
      情系統案件回復表、行車紀錄器翻拍照片及業者回覆內容
      單附卷可佐（本院卷第59至64頁），可徵被告駕駛公車，
      在上開路段因臨號誌轉換紅燈，而將車輛煞車停止之情甚
      明，然顯與告訴人廖美惠所稱其會跌倒是被告突然緊急煞
      車，及其走至刷卡、轉身時均有抓住欄杆等情顯有不符，
      是告訴人指述尚有疑義，不足遽為不利於被告之認定。　
      　　
（三）並經本院勘驗所調閱該車輛事故發生前、發生時之行車紀
      錄器影像內容，勘驗結果呈：
　　　該行車紀錄器影像分誠4格，分別拍攝車內（鏡頭從車頭
      往後方拍攝）、車輛外車（即車輛前方、左側及右側景象
      ）　　　
　 1、時間16：19：00至16：19：16影像：
　 （1）左上方畫面格中：上身穿紫色（前胸有圖案）、臉部戴
        口罩者為告訴人，該畫面車內右下方即駕駛座處，穿著
        白色上衣者為被告。　　　　
 　（2）左上方畫面：告訴人從後車門處上車後即往車頭前方行
        走，並至駕駛座處持卡感應，行走過程中有抓握車內設
        置直立式、橫式欄杆。
   （3）右上方畫面：可見道路平坦、前方無車輛，號誌燈綠燈
　　　  車輛前進。
 　（4）錄音內容：
　　　  告訴人：這個有到世貿嗎。
　　　　被  告：沒有到世貿喔，只有到101而已。
　　　　告訴人：沒有喔。　
　　  上開影像，可見告訴人從公車後門處上車，並未在後門處
      所設感應器刷卡，而走至車頭駕駛座處感應刷卡，告訴人
      上車後，被告即起發動往前行駛，告訴人往車頭處行走中
      有扶住車內橫式、直式欄杆，完成感應刷卡，並詢問被告
      該車是否到世貿站，被告則稱僅到101大樓，並未到世貿
      等語。
 　2、時間：16：19：17—16：19：19影像：
 　（1）左上方畫面：告訴人往左側轉身背對監視器畫面鏡頭，
        左手放開駕駛座右後方握把處，右手亦無抓握公車內欄
        杆等物，告訴人雙手均未抓、握公車內部所設欄杆，而
        往公車後方行走。
   （2）右上方畫面：車輛前方道路平坦、無車輛，號誌燈顯黃
        燈變換為紅燈，車輛仍持續前進。
 　（3）右下方畫面：可見車外有其他自小客車車輛超越公車前
        進通過該路口。
 　　 此部分影像可見，告訴人上車走至駕駛座處設置刷卡處趕
　　　影刷卡後，即轉身往車內座位處走，但告訴人行走移動時
      並未抓握公車內設置直式或橫式拉桿；被告駕駛公車持續
      前進，縱因信義路與建國南路口號誌變換，被告駕駛公車
      仍持續前進，未見被告駕駛有加速或緊急煞停情狀。
   3、時間：16：19：19至16：19：23：
 　（1）左上方畫面：告訴人持續移動往博愛座處前進，但雙手
　　　　均未抓握公車內部設置欄杆、扶手或支柱，告訴人行走
        至接近設置公車鈴之欄杆支柱時，伸出手欲抓住該欄杆
        ，即後退3步，往車頭方向往後仰倒方式跌倒滑行。
　　　　錄音內容：唉呦，跌倒。(臺語)
　 （2）右上方畫面：被告駕駛在告訴人跌倒時仍持續駕駛，行
        駛至建國南路、信義路口，即建國南路陸橋下方因紅燈
        停車。
 　（3）左上方畫面：告訴人跌倒後，坐在右側博愛座穿著綠色
        上衣之人，起身查看告訴人。被告亦起身查看告訴人。
　　　此部分影像，可見被告駕駛公車通過建國南路與信義路口
　　　時，至建國南路橋下路段，因前方號誌已經轉換為紅燈，
　　　因此將車輛停止在該路口，而告訴人於此際持續往車輛後
　　　方行走，且告訴人跌倒前，其行進過程中並未緊抓或扶著
　　　公車內設置橫式或直式方式前進。
　　  以上，有本院111年7月4日勘驗筆錄，及行車紀錄器翻拍
      照片在卷可按（本院卷第97至99、105至108頁）。
   4、是據上開勘驗本件事故發生當日車輛行車紀錄器影像所
　　  呈，告訴人上車後並未在後方設置感應器處感應刷卡，而
　　  往前走至駕駛座處感應刷卡，往前行走移動時，告訴人確
      有抓、扶車內設置橫式、直式欄桿，之後告訴人刷卡感應
      後，轉身往車輛後方設置座位處移動，則未抓、扶車內所
      設之欄杆，並可從車窗外景象移動、其他車輛經過，及車
      內之其他乘客未見有身體明顯晃動等變化情形，被告駕駛
      公車前進，及遇號誌轉換成紅燈停車時，並無任何車速過
      快、超速駕駛情形，縱有因紅燈煞車停止，亦無緊急煞車
      等不當駕駛之舉措情形。是據本院勘驗車輛行車紀錄器當
      日事發過程，可徵，顯非如臺北市公共運輸處單一陳情系
      統案件回復表所載「民眾反應駕駛源於信義建國路口急煞
      車導致跌倒受傷之缺失屬實」、行駛時「急煞車猛起步」
      之情，亦無如告訴代理人所提出刑事告訴狀所載：「...
      告訴人上車後，尚未入座之際，即貿然緊急煞車，至告訴
      人重心不穩而跌倒...」之情，且告訴人雖稱：我刷卡完
      後轉身要走至座位時跌倒，當時一隻手刷卡，一隻手抓欄
      杆，轉身時手抓在欄杆上等語，但告訴人於刷卡時，及刷
      卡後甫轉身時，縱然有抓扶欄杆，但此時告訴人並未跌倒
      ，而是往座位處行走時，因未抓扶車內所設置欄杆而跌倒
      之情甚明。
（四）此外，據事故發生後，處理員警至現場處理測繪之道路交
      通事故現場圖，事故現場並無留有任何煞車痕，有臺北市
      ○○○○○○○○○○○○○○○道路○○○○○○○○○○○○0000號偵查卷第31頁
      ）。
（五）被告辯稱其當時駕駛公車並未超速，亦無緊急煞停等不當
      駕駛行為，核與上開勘驗結果相符，應堪採信。而告訴人
      搭乘公車，本應注意於車輛行進中，應坐好或站立穩，勿
      任意擅自走動，應待公車停穩妥當時再行移動或行走，縱
      為刷卡或移動至座位處，亦應注意行進間抓握扶欄杆，小
      心移動，以維護自身安全，避免因公車噸位之重、動力之
      大，稍微減速或轉向所產生之物理慣性，即可造成行進中
      如未緊握扶手或欄杆而因重心不穩而跌倒之意外事故，本
      次事故責任顯然應完全由車輛行進中，貿然在未抓、扶任
      何欄杆、把手、吊環等設施逕自移動行走之告訴人負責，
      不能令駕駛行為並無過失之被告負過失傷害刑責。
六、綜上所述，被告所辯上情，堪以採信。此外，復查無其他確
    切之證據足證被告有公訴人所指之過失犯行，依上開法條之
    說明，應認不能證明被告犯罪，應為被告無罪之諭知。
據上論斷，應依刑事訴訟法第301條第1項，判決如主文。
本案經檢察官洪敏超提起公訴，檢察官楊舒雯到庭執行職務。
中　　華　　民　　國　　111 　年　　7 　　月　　25　　日
　　　　　　　　　刑事第二十一庭法　官　程克琳
上正本證明與原本無異。 
如不服本判決應於收受送達後20日內向本院提出上訴書狀，並應
敘述具體理由；其未敘述上訴理由者，應於上訴期間屆滿後20日
內向本院補提理由書（均須按他造當事人之人數附繕本）「切勿
逕送上級法院」。告訴人或被害人如對於本判決不服者，應具備
理由請求檢察官上訴，其上訴期間之計算係以檢察官收受判決正
本之日期為準。 因疫情而遲誤不變期間，得向法院聲請回復原
狀。
                                書記官  林志忠 
中　　華　　民　　國　　111 　年　　7 　　月　　25　　日